【裁判字號】    90,易,2968
【裁判日期】    901018
【裁判案由】    家庭暴力防治法之傷害
【裁判全文】
臺灣臺中地方法院刑事判決                          九十年度易字第二九六八號
    公  訴  人  台灣台中地方法院檢察署檢察官
    被      告  乙○○
                丙○○
右列被告因家庭暴力防治法之傷害案件，經檢察官提起公訴（九十年度偵字第一三０
二三號），本院判決如左：
    主  文
乙○○、丙○○共同傷害人之身體，各處拘役拾日，如易科罰金，均以參佰元折算壹
日。
    事  實
一、丙○○、乙○○為甲○○之兄弟，皆屬家庭暴力防治法第三條第四款所定之家庭
    成員。丙○○於民國八十九年十一月二十六日十五時許，在台中縣石岡鄉○○村
    ○鄰○○街下坑巷二十二號，因故與甲○○發生爭執，進而相互拉扯，乙○○見
    狀即趨前制止，遂與丙○○基於傷害之犯意聯絡，共同將甲○○壓制在地，並發
    生扭打，致甲○○受有顏面、背部及四肢多處瘀腫、擦傷。嗣經乙○○之妹婿（
    即甲○○之姐夫）林益源（另為不起訴處分）出面制止，雙方始停手。
二、案經甲○○訴由台中縣警察局東勢分局報請臺灣臺中地方法院檢察署檢察官偵查
    起訴。
    理  由
一、訊據被告乙○○、甲○○坦承於右揭時地與告訴人甲○○發生爭執，惟均否認有
    何傷害犯行，辯稱：丙○○要出去，告訴人擋住丙○○並毆打丙○○，乙○○見
    狀要將二人拉開，丙○○有壓住告訴人腳云云。經查右揭事實業據告訴人指訴甚
    詳，被告二人亦坦承確與告訴人發生拉扯行為，又證人林益源亦證述：伊見丙○○住處有爭吵聲便前往察看，正看見被告二人抓住告訴人手腳壓倒在地等語，又
    告訴人受有前開傷害乙事，亦有照片及診斷證明書附卷可稽，查被告二人若僅是
    勸架或阻擋告訴人之毆打行為，告訴人焉會顏面、背部及四肢多處瘀傷及擦傷﹖
    可見被告二人確有毆打告訴人。是被告二人前開所辯係卸責之詞，不足採信，其
    犯行堪以認定。
二、被告二人與告訴人均為胞兄弟關係之二親等內旁系血親，為家庭暴力防治法第三
    條第四款之家庭成員，被告二人傷害告訴人行為屬家庭暴力罪，核被告二人所為
    ，均係犯刑法第二百七十七條第一項之傷害罪。被告乙○○與丙○○就前開犯行
    ，有犯意聯絡及行為分擔，為共同正犯。爰審酌被告二人與告訴人為胞兄弟關係
    ，彼此間早有嫌隙，竟因細故不顧兄弟之情發生傷害事件，告訴人受傷程度幸不
    嚴重，告訴人與被告二人無法捐棄成見，和睦相處等一切情狀，分別量處如主文
    所示之刑。另被告二人行為後，刑法第四十一條業於九十年一月十日修正公布，
    同年月十二日生效，修正後刑法第四十一條第一項前段規定「犯最重本刑為五年
    以下有期徒刑以下之刑之罪，而受六個月以下有期徒刑或拘役之宣告，因身體、
    教育、職業、家庭之關係或其他正當事由，執行顯有困難者，得以一元以上三元
    以下折算一日，易科罰金。」，修正前刑法第四十一條規定「犯最重本刑為三年
    以下有期徒刑以下之刑之罪，而受六個月以下有期徒刑或拘役之宣告，因身體、
    教育、職業、家庭之關係，執行顯有困難者，得以一元以上三元以下折算一日，
    易科罰金。」，比較新舊法結果，以新法較有利於行為人，本件自應適用裁判時
    之法律即修正後刑法第四十一條第一項前段之規定，就被告二人所宣告之刑併為
    諭知易科罰金之折算標準。
據上論斷，應依刑事訴訟法第二百九十九條第一項前段，刑法第二條第一項前段、第
二十八條、第二百七十七條第一項、修正後刑法第四十一條第一項前段，罰金罰鍰提
高標準條例第一條前段、第二條，判決如主文。
中      華      民      國      九十      年      十      月      十八  日
                                        法  官  林郁婷
右正本證明與原本無異。
如不服本判決，應於送達後十日內向本院提出上訴狀 （須附繕本） ，上訴於台灣高
等法院台中分院。
                                        書記官
中      華      民      國      九十      年      十      月      十八  日
附錄論罪科刑法條
中華民國刑法第二百七十七條第一項 (普通傷害罪)
傷害人之身體或健康者，處三年以下有期徒刑、拘役或一千元以下罰金。


司法院資訊處製作；財團法人民間司法改革基金會備份。
